臺灣高等法院民事判決　九十一年度家上字第三一一號
　　　上　訴　人　乙○○
　　　被上訴人　　甲○○
右當事人間交付子女等事件，上訴人對於中華民國九十一年八月八日臺灣板橋地方法
院九十年度親字第一七七號第一審判決提起上訴，本院判決如左：
    主    文
上訴駁回。
第二審訴訟費用由上訴人負擔。
    事實及理由
一、程序部分：
    按「訴訟全部或一部之裁判，以他訴訟之法律關係是否成立為據者，係指他訴訟
    之法律關係是否成立，為本件訴訟先決問題者而言，若他訴訟是否成立之法律關
    係，並非本件訴訟之先決問題，則其訴訟程序即毋庸中止。」（最高法院十八年
    度抗字第五六號判例要旨參照）。上訴人以本件被上訴人請求交付之女陳彥君業
    向臺灣苖栗地方法院聲請改定監護權事件，請求本院於該改定監護事件確定前，
    裁定停止訴訟云云，惟被上訴人請求交付兩造之女陳彥君係本於兩造不爭執之離
    婚協議書，是本件之先決之法律關係為前揭離婚協議，並非監護權之改定，依上
    揭說明，上訴人請求裁定停止訴訟，自難謂合，不應准許，先予敘明。
二、本件被上訴人起訴主張：兩造於民國七十七年十月九日結婚，婚後育有一女陳彥
    君（七十七年十二月十六日生），嗣因上訴人通姦並產下一子，被上訴人乃於九
    十年一月十九日與上訴人協議離婚，約定陳彥君由被上訴人扶養監護，然上訴人
    迄今仍未將陳彥君交付予被上訴人，為此訴請判令上訴人交付子女等情。並聲明
    ：上訴駁回。
三、上訴人則以：兩造協議離婚，雖約定兩造所生之女陳彥君由被上訴人監護，然嗣
    後被上訴人即未與上訴人聯絡，致上訴人無法將陳彥君交付予被上訴人，而自兩
    造婚姻關係仍存續之八十四年間開始，上訴人即獨力扶養陳彥君，至今被上訴人
    未曾探望過陳彥君，亦未負擔過其生活及教育費用，更未關心過其學業與成長，
    被上訴人並不適宜行使親權，況陳彥君毫無與被上訴人共同生活之意願，已聲請
    改定由其祖父楊錦輝為監護人，經苗栗地方法院以九十一年度監字第三十九號案
    件受理在案等語置辯。並聲明：(一)原判決廢棄。(二)被上訴人在第一審之訴駁回。
四、被上訴人主張兩造於七十七年十月九日結婚，育有未成年之女陳彥君（七十七年
    十二月十六日生），嗣被上訴人於九十年一月十九日與上訴人協議離婚，約定陳
    彥君由被上訴人扶養監護，並為離婚登記，然陳彥君迄今仍與上訴人同住等情，
    為兩造所不爭執，並有戶籍謄本及離婚協議書影本附卷可稽（見原審卷第五十八
    、五十九、六十八及六十九頁），堪信為真實。
五、按夫妻離婚者，對於未成年子女之權利義務之行使或負擔，依協議由一方或雙方
    共同任之，民法第一千零五十五條第一項定有明文。次按未成年子女，以其父母
　　之住所為住所，同法第一千零六十條亦有明文。又按父母不能行使、負擔對於未
　　成年子女之權利、義務，父母死亡而無遺囑指定監護人時，與未成年人同居之祖
　　父母，始得為監護人，同法第一千零九十四年第一項第一款明文規定。查依兩造
　　離婚協議書之約定，對於兩造未成年之女陳彥君親權之行使，應由被上訴人任之
　　，並以被上訴人住所為住所。而上訴人既無監護權，自無拒絕將陳彥君交予被上
　　訴人同住，以行使親權之權之理。上訴人雖抗辯自兩造婚姻關係仍存續之八十四
    年間開始，上訴人即獨力扶養陳彥君，至今被上訴人未曾探望過陳彥君，亦未負
    擔過其生活及教育費用，更未關心過其學業與成長，被上訴人並不適宜行使親權
    ，而陳彥君毫無與被上訴人共同生活之意願，已聲請改定由其祖父楊錦輝為監護
    人，經苗栗地方法院以九十一年度監字第三十九號案件受理在案云云。按行使、
    負擔權利義務之父母一方未盡保護教養之義務或對未成年子女有不利之情事者，
    他方、未成年子女、主管機關、社會福利機構或其他利害關係人得為子女之利益
    ，請求法院改定之，民法第一千零五十五條第三項定有明文。又兒童福利法第四
    十條第一項亦規定：父母對兒童疏於保護、照顧情節嚴重或有第十五條第一項或
    第二十六條行為者，兒童最近尊親屬、主管機關、兒童福利機構或其他利害關係
    人，得向法院聲請宣告停止其親權或監護權，另行選定監護人。是以，被上訴人
    果真有不適任監護之情事，上訴人雖得依前揭規定向法院聲請宣告停止其親權或
    監護權，另行選定監護人，然於法院停止被上訴人之親權或監護權前，上訴人尚
    不得拒絕將陳彥君交付予被上訴人，以行使親權，故被上訴人請求上訴人交付子
    女陳彥君，為有理由，應予准許。
六、綜上所述，被上訴人主張其係未成年人陳彥君之父，且依兩造之離婚協議，應由
    其對於陳彥君行使親權等語，為可採信。被上訴人本於親權之法律關係，請求上
    訴人應將陳彥君交付被上訴人，為有理由，應予准許。是則原審判命上訴人應將
    陳彥君交付予被上訴人，於法並無不合。上訴意旨指摘原判決不當，求予廢棄改
    判，為無理由，應予駁回。
七、據上論結，本件上訴為無理由，依民事訴訟法第四百四十九條第一項、第七十八
　　條，判決如主文。
中　　　華　　　民　　　國　　九十一　　年　　　十二　　月　　　三　　　日
　　　　　　　　　　　　　　　民事第十五庭
　　　　　　　　　　　　　　　　　審判長法　官　劉　靜　嫻
　　　　　　　　　　　　　　　　　　　　法　官　陳　昆　煇
　　　　　　　　　　　　　　　　　　　　法　官　吳　光　釗
右正本依原本作成。
上訴人如不服本判決，應於收受送達後二十日內向本院提出上訴書狀，其未表明上訴
理由者，應於提出上訴後二十日內向本院補提理由書狀（均須按他造當事人之人數附
繕本）上訴時應提出委任律師或具有律師資格之人之委任狀；委任有律師資格者，另
應附具律師及格證書及釋明委任人與受任人有民事訴訟法第四百六十六條之一第一項
但書或第二項（詳附註）所定關係之釋明文書影本。
被上訴人不得上訴。
中　　　華　　　民　　　國　　九十一　　年　　　十二　　月　　　三　　　日
　　　　　　　　　　　　　　　　　　　　書記官　于　　　誠
附註：
民事訴訟法第四百六十六條之一（第一項、第二項）：
對於第二審判決上訴，上訴人應委任律師為訴訟代理人。但上訴人或其法定代理人具
有律師資格者，不在此限。
上訴人之配偶、三親等內之血親、二親等內之姻親，或上訴人為法人、中央或地方機
關時，其所屬專任人員具有律師資格並經法院認為適當者，亦得為第三審訴訟代理人
。
